【裁判字號】    96,交聲,1576
【裁判日期】    970331
【裁判案由】    違反道路交通管理處罰條例聲明異議
【裁判全文】
臺灣士林地方法院交通事件裁定  96年度交聲字第1576、1577號
原處分機關  臺北市交通事件裁決所
異  議  人
即受處分人  乙○○
上列異議人即受處分人因違反道路交通管理處罰條例案件，對於
臺北市交通事件裁決所民國96年11月27日北市裁二字第裁22-AEW
041960、AEW041961 號裁決聲明異議（原舉發案號：臺北市政府
警察局舉發違反道路交通管理事件通知單北市警交字第AEW04196
0 、AEW041961 號），本院裁定如下：
    主  文
異議均駁回。
    理  由
一、按道路交通標誌、標線、號誌設置規則第206 條第5 款第1
    目規定：車輛面對圓形紅燈之行車管制號誌，表示禁止通行
    ，不得超越停止線或進入路口。復按汽車駕駛人，行經有燈
    光號誌管制之交岔路口闖紅燈者，處新臺幣（下同）1,800
    元以上5,400 元以下罰鍰；汽車駕駛人，違反前開規定者，
    除依原條款處罰鍰外，並記違規點數3 點，道路交通管理處
    罰條例第53條第1 項、第63條第1 項第3 款定有明文。再按
    汽車駕駛人，駕駛汽車有違反本條例之行為，經交通勤務警
    察或依法令執行交通稽查任務人員制止時，不聽制止或拒絕
    停車接受稽查而逃逸者，除按各該條規定處罰外，處3,000
    元以上6,000 元以下罰鍰，並記違規點數1 點，道路交通管
    理處罰條例第60條第1 項、第63條第1 項第1 款亦規定甚明
    。
二、原處分意旨略以：異議人即受處分人乙○○所有之車牌號碼
    CKQ-603 號重型機車，於民國96年9 月27日上午11時30分許
    ，行經臺北市北投區○○○路○ 段與大度路3 段交岔路口處
    ，因「紅燈左轉」、「駕駛人交通違規，經警鳴笛攔檢，違
    規人拒停加速逃逸」等違規事實，經警逕行舉發違規，爰依
    道路交通管理處罰條例第53條第1 項、第60條第1 項等規定
    ，分別裁處罰鍰1,800 元及3,000 元。
三、異議意旨略以：伊長期以來皆使用自小客車代步，故從未使
    用車牌號碼CKQ-603 號重型機車，又伊自收受逕行舉發通知
    單後，查證過自家人是否使用系爭機車，自家人全告知未使
    用過，該舉發違規事實有誤，據此聲明異議云云。
四、經查：
  (一)異議人即受處分人乙○○所有之車牌號碼CKQ-603 號重型機
    車，於96年9 月27日上午11時30分許，行經臺北市北投區○
    ○○路○ 段與大度路3 段交岔路口處之事實，此有臺北市政
    府警察局北市警交字第AEW041960 、AEW041961 號舉發違反
    道路交通管理事件通知單影本2 紙附卷可稽。質之證人即舉
    發本件違規事實之臺北市政府警察局北投分局警備隊員警甲
    ○○到庭結證稱：舉發當時，我們在中央北路與大度路口執
    行路檢勤務，違規人違規從淡水往臺北方向，自大度路違規
    紅燈左轉中央北路4 段，當時我們是在中央北路4 段589 號
    路檢，發現違規人紅燈左轉之後，就以指揮棒、鳴笛示意其
    停車，但是他沒有停車，就加速離開；因為他不服攔停，所
    以我們就馬上記下車號，違規機車的車牌也很乾淨，回到隊
    部之後，用電腦查詢，發現不是失竊的車輛，我們就逕行舉
    發。違規駕駛人有戴安全帽，是男性，幾歲我不知道；我們
    不可能誤記車號，當時執勤時是我與另一位同事一起執勤，
    他去攔停時，違規車輛沒有停下來，後來我們2 個人都有記
    下車號，所以我們對車號很肯定，我們非常確定違規車號才
    逕行舉發等語明確（參本院96年12月18日訊問筆錄），查證
    人甲○○與異議人素昧平生，並無嫌隙，係依法執行勤務之
    公務員，當無設詞誣陷致己身負偽證重罪之必要，且證人所
    證本件查獲經過事實，具體明確，佐以證人證述已執行取締
    交通勤務10多年，舉發當時系爭路段天氣晴朗、視線良好，
    堪認證人應無誤判違規事實之虞，本院既查無證據足資證明
    員警有捏造事實違法取締之情事，則執勤警員本其維護交通
    秩序、安全職責所為之舉發，自應受到合法、正確之推定，
    其證言並無瑕疵而堪採信。
  (二)異議人雖辯以：員警可能誤認，伊及家人皆未使用該機車，
    該舉發違規事實有誤云云，惟查，依證人甲○○前揭證詞觀
    之，當時證人站立在中央北路4 段589 號即自關渡往北投方
    向之右方馬路邊，該地點距離駕駛人違規紅燈左轉及行經路
    段攔查未停地點甚為接近，證人復於第一時間以指揮棒指揮
    並鳴笛攔車，惟駕駛人未停，故第一時間紀錄相關基本資料
    ，又經另一執勤員警同時確認違規車號，證人並到庭明白證
    述駕駛人為男性、有戴安全帽、違規車輛車牌乾淨等駕駛人
    性別、個別特徵及確認車號之過程，堪認證人並無誤判違規
    事實之情形。再佐以異議人自承其車子沒有借人或遭竊，該
    機車未收受其他違規通知單及異議人居住地點、可能行經路
    線等情綜合以觀，可證本件異議人所有之車輛，於系爭時間
    、地點，因紅燈左轉及拒絕停車接受稽查而逃逸之違規行為
    事實，堪以認定。
  (三)又本條例之處罰，受舉發違反道路交通管理事件之受處罰人
    ，認為受舉發之違規行為應歸責他人者，應於舉發違反道路
    交通管理事件通知單應到案日期前，檢附相關證據及應歸責
    人相關證明文件，向處罰機關告知應歸責人，處罰機關應即
    另行通知應歸責人到案依法處理。逾期未依規定辦理者，仍
    依本條例各該違反條款規定處罰，道路交通管理處罰條例第
    85條第1 項定有明文。退步言之，縱然本件違規駕駛人並非
    異議人本人，惟本件異議人於接受舉發違反道路交通管理事
    件通知單後，應於舉發通知單所示之到案日期前，向處罰機
    關告知違規駕駛人，然異議人並未於規定時間內告知，故本
    件因異議人為車輛所有人，故據以為處罰對象加以逕行舉發
    ，於法並無不合。又道路交通管理處罰條例第63條第1 項第
    1 款、第3 款加記違規點數之規定係以汽車駕駛人為對象，
    本件因無積極證據證明異議人為實際駕駛人，故均不予記點
    ，併此敘明。
據上論斷，應依道路交通案件處理辦法第19條，裁定如主文。
中    華    民    國    97    年    3     月    31    日
                  交通法庭法  官    黃潔茹
以上正本證明與原本無異。
如不服本裁定應於送達後5 日內向本院提出抗告狀。
                          書記官    柳瑞宗
中    華    民    國    97    年    3     月    31    日


司法院資訊處製作；財團法人民間司法改革基金會備份。
